【裁判字號】    97,交上訴,86
【裁判日期】    980527
【裁判案由】    公共危險等
【裁判全文】
臺灣高等法院高雄分院刑事判決        97年度交上訴字第86號
上  訴  人  臺灣高雄地方法院檢察署檢察官
上  訴  人
即  被  告  甲○○
選任辯護人  黃振銘  律師
上列上訴人因被告公共危險等案件，不服臺灣高雄地方法院97年
度審交訴字第85號中華民國97年10月16日第一審判決（起訴案號
：臺灣高雄地方法院檢察署97年度偵字第6858號），提起上訴，
本院判決如下：
    主  文
上訴駁回。
甲○○緩刑肆年，緩刑期間付保護管束。
    事  實
一、甲○○為考領有適當自用小貨車駕駛執照之人，平日經營麵
    包販售，並附隨駕駛小貨車運送製作之原料及麵包，係從事
    駕駛業務之人，於民國97年2 月27日凌晨5 時10分前某時許
    ，駕駛車牌號碼VP-8451 號自用小貨車，欲前往高雄市鹽埕
    區某處載運製作麵包之油品，途中沿高雄市三民區○○○路
    ，由西往東方向行駛，於97年2 月27日凌晨5 時10分許，行
    經高雄市三民區○○○路與青島街口，應注意車前狀況，隨
    時採取必要之安全措施，且依當時情形，並無不能注意之情
    事，於點燃香菸解癮時，因香菸掉落於副駕駛座腳踏墊，而
    俯身撿拾，竟疏未注意及此，適蕭志明牽友人陳建豪所有之
    車牌號碼BXJ-657 號重型機車，偕陳建豪由同盟路轉自由一
    路，由北往南左轉十全一路西向東至十全一路109 號（家樂
    福）前，遭甲○○駕駛之上開小貨車自後撞及後彈起，使蕭
    志明右胸腹受撞擊後，頭部再與前揭小貨車擋風玻璃相撞，
    因而受有鈍力傷致顱內、胸腹內出血，送醫急救後仍因顱內
    、胸、腹腔出血不治死亡。詎甲○○駕車肇事後，竟未下車
    採取救護或其他必要措施，亦未向警察機關報告，旋即駕駛
    上開小貨車逃逸。嗣因李文進駕車經過，聽聞車禍撞擊聲，
    記下可疑車牌號碼，供警查悉上情。
二、案經高雄市政府警察局三民第一分局移送臺灣高雄地方法院
    檢察署檢察官偵查起訴。
    理  由
壹、證據能力方面：
    按被告以外之人於審判外之言詞或書面陳述，除法律有規定
    者外，不得作為證據，刑事訴訟法第159 條第1 項固定有明
    文；惟被告以外之人於審判外之陳述，雖不符刑事訴訟法第
    159 條之1 至第159 條之4 之規定，而經當事人於審判程序
    同意作為證據，法院審酌該言詞陳述或書面陳述作成時之情
    況，認為適當者，亦得為證據；當事人、代理人或辯護人於
    法院調查證據時，知有第159 條第1 項不得為證據之情形，
    而未於言詞辯論終結前聲明異議者，視為有前項之同意，同
    法第159 條之5 第1 項、第2 項亦有明文。本案卷附證人陳
    建豪、李文進、乙○○警詢、偵查中之陳述、道路交通事故
    現場圖、道路交通事故調查報告表(一)(二)、現場照片、相驗筆
    錄、相驗屍體證明書、驗斷書、高雄市政府警察局交通大隊
    交通事故談話記錄、高雄醫學大學附設中和紀念醫院疑非病
    死病例摘要報告表、車籍查詢- 基本相關資料、被告駕駛之
    小貨車擋風玻璃照片、引擎蓋照片、高雄市政府警察局三民
    一分局車禍勘查照片、行動電話通話通聯調閱查詢單等資料
    ，固係被告以外之人於審判外之陳述，但已經檢察官、被告
    、辯護人於本院準備程序同意作為證據（見本院卷第39-40
    頁），且於言詞辯論終結前亦未聲明異議，本院審酌上開書
    面陳述，或係警員於車禍現場依據實際狀況所製作，或由法
    醫及醫院之醫師依實際檢查及診療結果，本其專業而為記載
    ，其虛偽作成之可能性不高，以之為證據應無不當，依刑事
    訴訟法第159 條之5 第1 項、第2 項規定，均得作為證據。
貳、實體部分：
一、上訴人即被告甲○○（下稱被告）於上開時、地犯駕駛自小
    貨車肇事，致被害人蕭志明傷重不治死亡及於肇事後駕車逃
    逸之犯罪事實，業據被告於警詢、偵查、原審及本院審理時
    均坦承不諱，本院另查：
  (一)前揭犯罪事實，並有證人陳建豪於警詢及偵查中之證述、證
    人李文進於警詢時之證述、道路交通事故現場圖2 份、道路
    交通事故調查報告表(一)(二)、現場照片6 張、臺灣高雄地方法
    院檢察署相驗筆錄、相驗屍體證明書、驗斷書各1 份、高雄
    市政府警察局交通大隊交通事故談話記錄1 份、高雄醫學大
    學附設中和紀念醫院疑非病死病例摘要報告表1 份、車籍查
    詢- 基本相關資料1 份、被告駕駛之小貨車擋風玻璃照片及
    引擎蓋照片4 張、高雄市政府警察局三民一分局車禍勘查照
    片等資料在卷可稽，足徵被告上開自白核與事實相符，堪予
    採信。
  (二)被告雖辯稱：本案非我一人的過失，被害人在凌晨5 點多，
    天色昏暗牽機車時沒有任何警示，我無法預見云云；辯護人
    則以：被告非業務過失，被告當天是受友人之託載油去倉庫
    存放，非反覆從事的行為云云。惟查：
  1.證人陳建豪於警詢時證稱：當天我與蕭志明在同盟路聊天，
    後來我們要離開，因我的重機車故障，我們就牽著故障的重
    機車BXJ-657 號由同盟路轉自由一路，北往南左轉十全一路
    ，西向東至十全一路109 號（家樂福）前遭一輛不明車輛由
    後方（同向）撞擊... ，當時我們是牽著重機車BXJ-657 號
    由十全一路西向東方向，當時我們均緊靠路旁牽行，我是在
    重機車右側，蕭志明在重機車左側等語明確（見檢卷一第3-
    5 頁）。
  2.被告於警詢亦自承：當時我要抽煙正在拿取香煙時，香煙掉
    到駕駛座旁座的腳踏墊，我彎腰撿煙時就一個人撞上我的車
    前方，並撞破我的前擋風玻璃，然後由車前滾至車輛右方又
    撞壞右方之照後鏡... 肇事當時天候晴、照明度微亮、路況
    良好，我是行駛於慢車道等語（見檢卷二第6-8 頁），顯見
    本案肇事主因係被告駕車時彎腰至駕駛座旁座的腳踏墊撿煙
    ，致未注意車前狀況，並非受天候、照明或路況響影甚明，
    被告所辯本案非伊一人之過失，被害人天色昏暗牽機車時沒
    有任何警示，伊無法預見云云，無非避就之詞，不可採信。
  3.又被告於原審審理時亦坦言：平時駕駛自小貨車載運麵包或
    麵包原物料，本件案發當時伊是駕駛自小貨車載運製作麵包
    之物品，伊承認業務過失致死之責，肇事當時自己也嚇到了
    ，所以才沒有報警，也沒有叫救護車就逃逸，我現在也很後
    悔等語明確（見原審原審卷第24-25 頁），顯見被告平日確
    是經營麵包販售，並附隨駕駛小貨車運送麵包及其原物料，
    屬從事駕駛業務之人至為灼然；辯護人所辯：被告被告非業
    務過失，被告當天是受友人之託載油去倉庫存放，非反覆從
    事的行為云云，亦屬無稽，委無可採。
  (三)按汽車行駛時，駕駛人應注意車前狀況及兩車併行之間隔，
    並隨時採取必要之安全措施，道路交通安全規則第94條第3
    項定有明文。查被告考領有適當之執照，駕駛前開自小貨車
    ，原應注意上揭道路交通安全規定，且衡諸案發時地天候晴
    、照明微亮、路況良好，又無不能注意之情形。詎被告竟因
    彎腰撿拾掉落之香菸，其應注意、能注意猶疏未注意，進而
    駕車自後方撞及被害人，肇致本件交通事故，使被害人因此
    受有前述嚴重傷害，且於送醫後終因傷重不治死亡，是被告
    之過失行為與被害人死亡結果二者間具有相當因果關係，堪
    予認定。
  (四)綜上所述，本件事證明確，被告上開業務過失致死及肇事逃
    逸犯行均堪認定，應予依法論科。
二、按刑法上所謂業務，係指個人基於其社會地位繼續反覆所執
    行之事務，包括主要業務及其附隨之準備工作與輔助事務在
    內。此項附隨之事務，雖非漫無限制，然若與其主要業務有
    直接、密切之關係者，即可包含在業務概念中，而認其屬業
    務之範圍（最高法院89年台上字第8075號判例意旨參照）。
    本件被告自承平時駕駛自小貨車載運麵包或麵包原物料，本
    件案發當時伊是駕駛自小貨車載運製作麵包之物品，已如前
    述，堪認被告駕駛該自小貨車與其主要販賣麵包業務有直接
    、密切之關係，可認屬其業務之範圍，是被告即為從事業務
    之人，其駕駛自小貨車於載運麵包原物料途中肇事致被害人
    死亡，於駕車肇事後，未下車採取救護或其他必要措施，亦
    未向警察機關報告，旋即駕車逃逸，核被告甲○○所為，係
    犯刑法第276 條第2 項之業務過失致死罪以及同法第185 條
    之4 駕駛動力交通工具，致人死亡而逃逸罪。被告所犯上開
    2 罪，犯意各別，行為互殊，應予分論併罰。至被害人家屬
    雖質疑被告是否另有酒後駕車之情事云云。然查，被告於犯
    後之97年2 月27日下午9 時23分許，經採集血液送驗結果雖
    呈現血液酒精濃度2.7MG/DL反應，此固有檢驗報告在卷可參
    （檢卷二第29頁），然因：其酒精含量甚微，無從確認被
    告案發當時是否有飲用酒類，採驗時間距離案發已間隔15
    小時許，被告又辯稱係案發後始飲用些微酒類等語，故亦無
    從直接證明被告於案發當時確有酒後駕車之情事。此外，復
    查無其他積極證據足認被告於案發當時有飲酒而駕車等情。
    綜上，尚無積極證據足證被告於案發當時有酒後駕車之犯行
    ，是依證據裁判主義及罪疑惟輕原則，自無從認定被告另有
    酒後駕車之犯行，附此敘明。
三、原判決認被告罪證明確，因而適用刑法第276 條第2 項、第
    185 條之4 、第51條第5 款，刑法施行法第1 條之1 等規定
    ，並審酌被告業務駕駛車輛，竟疏未注意車前狀況，因而肇
    事致被害人死亡，造成被害人家屬難以彌補之傷痛，更於肇
    事後未救護被害人或報警處理，旋即駕車逃離現場，置他人
    生命、身體不顧，所為實屬不該，過失程度亦重；惟念被告
    犯後已坦承犯行，態度良好，前亦無有期徒刑以上之前科，
    有台灣高等法院被告前案紀錄表在卷可查，雖尚未與被害人
    家屬達成和解，然業已賠償新台幣（下同）220 萬元餘（包
    含汽車強制責任保險金）予被害人家屬，此此為被害人家屬
    所是認（見原審97年9 月30日審理筆錄），顯見被告確具有
    悔意，及其犯罪動機、手段、目的、生活狀況等其他一切情
    狀，分別量處有期徒刑10月、6 月，並定其應執行有期徒刑
    1 年1 月，經核原判決認事用法，尚無不合，量刑亦屬允當
    。按刑事審判旨在實現刑罰權之分配的正義，故法院對有罪
    之被告科刑，應符合罪刑相當之原則，使罰當其罪，此所以
    刑法第57條明定科刑時應審酌一切情狀，尤應注意該條所列
    10款事項以為科刑輕重之標準。又按量刑輕重，係屬事實審
    法院得依職權自由裁量之事項，苟已斟酌刑法第57條各款所
    列情狀而未逾越法定刑度，不得遽指為違法（最高法院72年
    度臺上字第6696號、75年度臺上字第7033號判例參照）。本
    件原判決就被告所犯上開二罪，已就刑法第57條所列各款情
    形加以考量，而為量刑標準，並詳敘理由。經核原判決此部
    分認事用法，尚無不合，量刑亦稱妥適，被告上訴意旨指摘
    原判決量刑過重，檢察官上訴意旨指摘原判決量刑過輕，均
    為無理由，均應予駁回。
四、又查被告未曾受有刑徒刑以上刑之宣告，有台灣高等法院被
    告全國前案紀錄表附卷可稽（見本院卷第16頁），此次係屬
    偶發犯罪，被告於本院審理中已與被害人家屬達成民事和解
    ，並邀友人王鴻恩為連帶保證人，賠償被害人家屬含強制險
    共500 萬元（已給付220 萬元），餘款280 萬元，除於簽和
    解書當日（98年5 月18日）由被告先行給付60萬元，另自98
    年6 月1 日起迄全部清償日止，被告每年給付被害人家屬44
    萬元，其中每年4 月至11月（業務淡季），於每月5 日給付
    3 萬元，每年12月至3 月（業務旺季），於每月5 日給付5
    萬元，以上金額均匯入被害人家屬所指定之金融機構帳戶，
    如有一期不履行，視為全部到期，此有雙方簽立之和解書附
    卷（見本院卷第84-85 頁），並於本院審理時作成附帶民事
    訴訟和解筆錄（見本院卷第88頁），另被害人家屬於本院審
    理時亦表示：本件因雙方已達成和解，不再追究被告之肇事
    責任等語（見本院卷第67頁反面）；被告經此論罪科刑之教
    訓，當知警惕，信無再犯之虞，本院認其所宣告之刑，以暫
    不執行為適當，併宣告緩刑4 年，且被告本案有肇事逃逸之
    情形，認被告有觀察輔導及再教育之必要，爰諭知於緩刑期
    間付保護管束。
五、據上論結，應依刑事訴訟法第368 條，刑法第74條第1 項第
    1 款、第93條第1 項，判決如主文。
本案經檢察官林應華到庭執行職務。
中    華    民    國    98    年    5     月    27    日
                  刑事第八庭    審判長法  官  洪兆隆
                                      法  官  李政庭
                                      法  官  陳志銘
以上正本證明與原本無異。
如不服本判決應於收受本判決後10日內向本院提出上訴書狀，其
未敘述上訴理由者，並得於提起上訴後10日內向本院補提理由書
狀（均須按他造當事人之人數附繕本）「切勿逕送上級法院」。
中    華    民    國    98    年    5     月    27    日
                                      書記官  黃琳群
附錄本件判決論罪科刑法條：
中華民國刑法第185條之4：
駕駛動力交通工具肇事，致人死傷而逃逸者，處 6 月以上 5 年
以下有期徒刑。
中華民國刑法第276條：
因過失致人於死者，處2 年以下有期徒刑、拘役或2 千元以下罰
金。
從事業務之人，因業務上之過失犯前項之罪者，處5 年以下有期
徒刑或拘役，得併科3 千元以下罰金。


司法院資訊處製作；財團法人民間司法改革基金會備份。
